【裁判字號】    95,再易,28
【裁判日期】    951003
【裁判案由】    再審之訴
【裁判全文】
臺灣臺中地方法院民事判決            95年度再易字第28號
再審原告  甲○○
再審被告  乙○○○○○○○○○.
上列當事人間確認本票債權不存在等事件，再審原告對於中華民
國９５年７月２１日本院９４年度簡上字第３２２號確定判決提
起再審之訴，本院判決如下：
    主      文
再審之訴駁回。
再審訴訟費用由再審原告負擔。
    理      由
一、按再審之訴，應於３０日之不變期間內提起，其期間自判決
    確定時起算，判決於送達前確定者，自送達時起算；其再審
    之理由發生或知悉在後者，均自知悉時起算，民事訴訟法第
    ５００條第１、２項定有明文。經查，本院９４年度簡上字
    第３２２號確定判決（下簡稱原確定判決），係於民國（下
    同）９５年７月２１日確定，並於同年７月２６日送達再審
    原告，經本院調閱上開卷宗核閱無誤，並有送達證書附該卷
    宗可按；再審原告係於９５年８月１５日提起本件再審之訴
    ，亦有再審原告再審訴狀上日期戳可證（見再審狀首頁），
    是其提起本件再審尚未逾３０日之不變期間，合先敘明。
二、本件再審意旨略以：(一)、再審原告於前訴訟程序中已提出下
    列證物（證物２至７），惟原審並未斟酌該等證物，原確定
    判決有民事訴訟法第４３６條之７所定「就足影響於裁判之
    重要證物，漏未斟酌」之再審事由：(1)證物２：再審被告於
    前提出由再審原告所簽名，且無爭執之「９２年９月１９日
    、新臺幣（下同）１０６８０元出貨單」，再審原告於前審
    程序業已提出如  證物２所示之匯款單據即９２年１０月
    ２１日、匯款４０００元９２年１０月２３日、匯款２１
    ８０元９２年１０月２４日、匯款４５００元，證明業已
    全數清償完畢，詎原確定判決卻將其中「９２年１０月２
    ４日、匯款４５００元」誤植為「９２年１０月２４日、匯
    款１５００元」。(2)證物３：再審被告於前審程序提出由再
    審原告所簽名，且無爭執之「９３年９月８日、８２００原
    出貨單」為憑，該筆貨款再審原告始初係進貨３１件，嗣再
    審原告售出其中１件並取得買賣價金３０００元後，再審原
    告再將剩餘之３０件連同該筆３０００元於９３年９月２６
    日一併委請大榮貨運公司寄還予再審被告，此有再審原告於
    前審程序提出之證  物３所示。(3)證物４：再審被告於前審
    程序提出由再審原告所簽名，且無爭執之「９３年８月８日
    、１６０００元出貨單」為憑，惟兩造於９３年８月８日並
    無任何交易往來，上開出貨單之日期應係９２年８月８日，
    並非９３年８月８日，再審被告顯係張冠李戴，況該筆貨款
    再審原告業已先後於９２年８月２９日、匯款１０００元
    ９２年９月１日、匯款１５０００元，全數清償完畢，此
    即證物４所示。(4)證物５：原確定判決認定「上訴人（即再
    審原告）主張於９３年９月１７日、９月２４日、１０月１
    日、１０月８日、１０月１７日、１０月２９日分別交付３
    ７６２元、２５００元、３４００元、３３５８元、３５２
    ２元、５９６８元，合計２２５１０元，另所餘４３件商品
    ，上訴人亦於９３年１０月２７日退還被上訴人，就上訴人
    主張此部份現金給付部分為被上訴人所不否認，並自承為其
    母王謝細嬌收受，此部份上訴人之主張應信屬實。（即３７
    ６２＋２５００＋３４００＋３３５８＋３５２２＋５９６
    ８＝２２５１０）」云云。惟再審原告於前審程序所提出有
    關王謝細嬌簽收現金之明細表即證物５，原確定判決漏未斟
    酌計算乙筆９３年１０月１７日所簽收之５０００元，認事
    用法有所違誤，且本部分之事實，係為償還再審原告於９３
    年９月８日所簽發如附表所示編號五面額４６４２０元，實
    際貨款３２０１４元之本票債權，如前所述，再審被告已自
    認「除收受前前揭款項之外，所餘４３件商品，再審原告亦
    於９３年１０月２７日退還再審被告」，則該筆面額４６４
    ２０元，實際貨款額３２０１４元之本票債權，應已全數清
    償完畢，故除原確定判決所認定已償還之２２５１０元外，
    應再扣除９５０４元，始屬正確。(5)證物６：該未載日期日
    報表即證物６上記載付清８８２０元，實係再審原告於９３
    年６月１６日於再審被告服飾行附近之中興銀行提款機提領
    現金交付予再審被告。(6)證物７：依證物７所示，再審原告
    於９３年６月１４日依照再審被告之指示，匯款３５０００
    元至再審被告指定之戶頭，當時兩造即言明在此之前之欠款
    全數結清，詎再審被告於本件訴訟中卻又盡食前議，惟倘若
    當時未全數結清，再審被告豈有可能再繼續出貨予再審原告
    ？嗣再審被告於前審程序第二審始自認「兩造在９３年６月
    ９日之前之借款全數結清，已經清楚」云云，但原審確定判
    決漏未斟酌該再審被告自認之事實，故認事用法有所違誤。
    (二)、承前所述，再審原告既已就系爭本票債權逾６７７８２
    元之範圍清償完畢，揆諸強制執行法第１４條第１、２項之
    規定，再審原告自得提起異議之訴，請求撤銷本院９４年度
    執字第９５２３號強制執行程序，原確定判決消極不予適用
    該法規，故原確定判決亦有民事訴訟法第４９６條第１項第
    １款「判決適用法規顯有錯誤」之再審事由等語。並聲明：
    (1)原確定判決及９４年度沙簡字第３３０號判決均廢棄；(2)
    確認本院９３年度票字第２２０９號民事裁定，命再審原告
    給付再審被告如附表所示金額之本票債權，逾６７７８２元
    之範圍不存在；(3)本院９４年度執字第９５２３號給付票款
    強制執行事件所憑之９３年度執字第２２０９７號本票裁定
    之執行名義，不許續為強制執行。(4)再審及前審之訴訟費用
    由再審被告負擔。
三、按對於簡易訴訟程序之第二審確定終局裁判，如就足影響於
    裁判之重要證物，漏未斟酌者，亦得提起再審之訴或聲請再
    審，民事訴訟法第４３６條之７固有明文。所謂「如就足影
    響於判決之重要證物，漏未斟酌者」，係指當事人在原審程
    序已經存在並已為證據聲明之證據，原審並未認為不重要而
    忽略證據聲明未為調查，或已為調查而未就調查之結果予以
    判斷，且須足以影響裁判結果而言。惟若原確定判決對於該
    項證物，如在前訴訟程序中業已調查明確，並經受訴法院根
    據該項調查結果達成實體上之法律判斷，或認係不必要或有
    不足採信之情形，或該證物無關重要，縱經斟酌亦與確定判
    決無影響者，仍不得據為再審之理由。又，民事訴訟法第４
    ９６條第１項第１款所謂適用法規顯有錯誤，係指確定判決
    所適用之法規，顯然不合於法律規定，或與司法院現尚有效
    及大法官會議之解釋，或現尚有效之判例顯有違反，或消極
    的不適用法規，顯然影響裁判者而言，並不包括判決理由矛
    盾、理由不備、取捨證據失當、漏未斟酌證據、認定事實錯
    誤及在學說上諸說併存尚無法規判解可據致發生法律上見解
    歧異等情形在內（最高法院５７年台上字第１０９１號、６
    ３年台上字第８８０號判例、９０年度台再字第２７號、９
    ２年度台上字第３２０號判決參照）。
四、綜觀附於系爭事件卷宗內所有卷證資料及原確定判決，並無
    再審原告主張之再審原因，再審原告提起本件再審之訴，顯
    無再審理由，爰不經言詞辯論，逕以判決駁回之，理由如下
    ：本件前述證物２至證物６所示匯款單據、收款明細、未載
    日期日報表及未有簽收紀錄估貨單，均係再審原告於系爭事
    件之第一審程序所提出之清償證明。證物２其中９２年１０
    月２４日匯款４５００元，既經認定錯誤為匯款１５００元
    ，再審原告知其事由提起上訴卻不為主張，依民事訴訟法第
    ４９６條第１項但書規定，固不得據以對於確定終局判決聲
    明不服。證物５簽收明細其中關於９３年１０月１７日謝細
    嬌簽收５０００元，並不在再審原告主張現金給付之事實範
    圍內，再審原告於原審所主張之事實係「９３年９月１７日
    、９月２４日、１０月１日、１０月８日、１０月１７日、
    １０月２９日分別交付被告之代理人謝細３７６２元、２５
    ００元、３４００元、３３５８元、３５２２元、５９６８
    元，合計２２５１０元」（見再審原告９４年３月３１日起
    訴狀），原確定判決於再審原告所主張此部份現金給付之事
    實範圍內予以認定，並無所謂漏未斟酌計算之問題。再審原
    告所舉其他匯款單據、日報表及估貨單等證物，原確定判決
    均已審酌，並逐一說明其不足為本件證明之理由，再審原告
    無非就原確定判決已論斷者，泛言謂為違法。至於證物７所
    列存款明細，則非在原審程序已經存在並已為證據聲明之證
    據，自無所謂漏未斟酌之餘地。再者，原確定判決就兩造之
    往來情形及所提出之事證，依據審理之結果，確認原確定判
    決附表所示之本票因清償而僅剩債權餘額為１３６５０４元
    ，上訴人即本件再審原告起訴請求確認如該附表所示之本票
    債權於逾６７７８２元之部分不存在，及本院９４年度執字
    第９５２３號給付票款強制執行事件所憑之本院９３年度票
    字第２２０９７號本票裁定之執行名義，不准續為強制執行
    ，於該附表所示之本票超過１３６５０４元之本息部分對上
    訴人即再審原告之票據權利不存在，及本院９３年度票字第
    ２２０９７號本票裁定於逾１３６５０４之部分不許為強制
    執行之範圍內，為有理由，應予准許；逾此部分之請求，則
    認定於法無據，而予駁回之判決，亦無所謂消極不適用法規
    之違誤。再審意旨徒就原審取捨證據、認定事實之職權行使
    ，指摘其為不當，並就原審為辯論及已論斷者，泛言謂為違
    法，再審原告據以為提起本件再審之訴之事由，顯屬無據。
五、據上論結，本件再審之訴，顯為無理由，依民事訴訟法第５
    ０２第２項、第７８條，判決如主文。
中    華    民    國    95    年    10    月    3    日
                   民事第二庭  審判長法  官  許冰芬
                                     法  官  陳秋月
                                     法  官  劉長宜
上為正本證明與原本無異。
本判決不得上訴。
中    華    民    國    95    年    10    月    3    日
                                     書記官  陳其良


司法院資訊處製作；財團法人民間司法改革基金會備份。
